【裁判字號】    99,訴,898
【裁判日期】    991021
【裁判案由】    侵權行為損害賠償
【裁判全文】
臺灣臺南地方法院民事判決       99年度訴字第898號
原      告   岳胡蓮溪
被      告   高李仙女
             高劍
上開二人之
訴訟代理人   高志成
上列當事人間請求侵權行為損害賠償事件，經本院於民國99年10
月7日言詞辯論終結，判決如下：
主  文
原告之訴駁回。
訴訟費用新臺幣壹萬陸仟捌佰肆拾元由原告負擔。
事實及理由
一、本件原告起訴主張：原告所有坐落臺南市○○路○段263巷6
    號平房，本來巷路通行無阻，惟民國62年隔壁樓房為被告所
    購買後，竟以私人土地為由，堆積雜物禁止原告出入，妨害
    原告自由權甚鉅，原告不得已於鐵皮屋後方開闢大門通行，
    然被告竟又檢舉原告違建，致原告大門遭台南市政府拆除，
    被告前後行為已使原告遭受莫大精神損失，自應賠償原告之
    損害。為此，爰依侵權行為之法律關係，為此提起本件訴訟
    。並聲明：被告應給付原告新臺幣（下同）1,600,000元。
二、被告則抗辯：原告出入口乃原告自己搭建鐵皮屋致無法出入
    ，欲借用被告私人土地出入；又原告鐵皮屋另一邊其實亦有
    出入口；堆置之物品係鄰居所有之資源回收物，非被告所有
    ；另被告從未拆除原告鐵門，此乃原告因違建而遭台南市政
    府拆除。並聲請：請求判決駁回原告之訴。
三、得心證之理由：
（一）本件原告主張被告以私人土地為由，故意堆置資源回收等
      雜物於巷道，禁止原告通行出入，妨害原告自由權，致原
      告遭受莫大精神損害，被告應就原告所受精神損害應負侵
      權行為賠償責任乙節，此為被告所否認，並以上揭情詞置
      辯。
（二）按因故意或過失，不法侵害他人之權利者，負損害賠償責
      任。故意以背於善良風俗之方法，加損害於他人者亦同。
      違反保護他人之法律，致生損害於他人者，負賠償責任。
      但能證明其行為無過失者，不在此限，此民法第184條第1
      項定有明文。又按當事人主張有利於己之事實者，就其事
      實有舉證之責任，民事訴訟法第277條本文定有明文。本
      件原告起訴主張被告堵住原告住宅出入口，致其無法對外
      通行構成侵權行為，此乃有利於原告之事實，自應由原告
      負舉證責任。
（三）經查：原告主張所有之鐵皮屋，因被告堆置雜物於巷道（
      即原告位在263巷6號房屋門外）影響到原告通行出入，妨
      礙原告自由權，致遭受莫大精神損失等語，並提出照片2
      紙為憑（見本院卷第20頁），惟此為被告所否認，則原告
      自應就巷道內雜物為被告所堆置等情負舉證責任。然查，
      原告自承除提出3紙照片外，迄今未能提出其餘證據可資
      佐證，有99年7月27日言詞辯論期間筆錄在卷可稽（見本
      院卷第12頁），然該照片僅能證明有資源回收物堆置於原
      告門口，原告並無法提出其他積極證據證明該資源回收雜
      物為被告所有，故尚不得以照片遽論資源回收雜物為被告
      所有。是原告所主張，並不足為採。
（四）又本件曾經原告以被告妨害其居家通行自由為由，向台灣
      台南地方法院檢察署檢察官提出告訴，並由該署檢察官以
      87年度偵字第9492號不起訴處分及台灣高等法院台南分院
      檢察署87年度議字第821號處分駁回再議在案；原告復又
      以同一事實向本院提出自訴，亦經本院以87年度自字第52
      4號及台灣高等法院台南分院88年度抗字第58號裁定駁回
      確定在案，此有本院依職權調閱87年度自字第524號、8 7
      年度偵字第949 2號及96年度偵字第11064號卷宗，查明無
      訛。而本院於99年9月24日會同兩造及臺南市臺南地政事
      務所測量員周韋興至現場勘測結果：原告所指稱被告釘的
      木板並未占用到原告所有1219地號土地，係占用到1220-1
      地號即國有財產局之土地，且原告所主張的木板並未固定
      ，可以隨時移動，有勘驗測量筆錄在卷可稽（見本院卷第
      36至38頁），是該原告所稱水泥門柱釘木版依現場履勘結
      果係占用到國有財產局之部分土地，亦有臺灣臺南地方法
      院檢察署96年度他字第431號偵查卷內所附之複丈成果圖
      在卷可查（見該卷第53頁），即便木板為被告所釘（見本
      院卷第29頁），惟該木板並未占用原告所有1219地號土地
      且未固定於地面，可隨時移動，自無損及原告進出自由或
      土地使用等權利。
（五）再者，原告所有之房屋坐落於1219與0000-000地號土地上
      ，該房屋位於台南市○○路○段247巷有2個出口可供通行
      ，分別為台南市○○路○段247巷20號和20-1號，均面臨4
      米柏油路，可通行汽機車；而該房屋與被告房屋相鄰位於
      台南市○○路○段263巷之出口，面臨寬1.5公尺道路，僅
      能通行機車，不能通行汽車；被告所有坐落1220地號土地
      上門牌號碼263巷7號與原告所有房屋相鄰，原告所指的通
      行位置有散蓋廢棄木板，若原告要從263巷通行，必須通
      過被告所有1220地號土地，有本院於99年9月24日會同兩
      造及臺南市臺南地政事務所測量員至現場勘驗測量筆錄（
      見本院卷第36至39頁）及照片11紙附卷可稽（本院卷第46
      至57頁），本院審酌原告所有之房屋除從263巷7號出口外
      ，尚有247巷20號和20-1號2個出入口可供通行，且247巷
      20號和20-1號2個出入口面臨可供行駛汽機車之4米泊油路
      ，比263巷7號出口面臨僅可通行機車之1.5公尺道路更為
      便捷；另就被告所提出之照片觀之（見本院卷第49至51頁
      ），原告所指263巷7號出口通行位置散有多數廢棄木板及
      石塊等雜物，顯非妥善適宜之通行位置；又原告通行263
      巷7號出入口，尚須經由被告所有1220地號土地始能對外
      通聯，此侵害被告土地所有權。則原告尚有247巷20號和
      20-1號2個出入口可供自由通行進出，且更為便捷妥當，
      原告自由通行權並未受到侵害。是以，原告無法舉出確切
      之積極證據以證明被告侵害原告自由通行權等情，其主張
      被告構成侵權行為，自非可採。
四、綜上所述，原告未能舉證證明被告有何不法侵害致其權利受
    有損害。從而，原告本於侵權行為之法律關係，請求被告給
    付1,60 0,000元，為無理由，應予駁回。
五、本件事證已臻明確，兩造其餘攻擊防禦方法，核與判決結果
    不生影響，爰不予逐一論述，併此敘明。
六、按訴訟費用，由敗訴之當事人負擔；法院為終局判決時，應
    依職權為訴訟費用之裁判，民事訴訟法第78條及第87條第1
    項分別定有明文。經核本件訴訟費用額為16,840元，此外，
    本件無其他訴訟費用支出，應徵收第一審裁判費16,840元，
    應由敗訴之原告負擔。
七、結論：本件原告之訴為無理由，依民事訴訟法第87條第1項
    、第78條，判決如主文。
中    華    民    國    99    年    10    月    21  日
                            民事第二庭   法  官  田玉芬
以上正本證明與原本無異。
如不服本判決，應於送達後20日內向本庭（台南市○○路○段308
號）提出上訴狀（須按他造當事人人數附繕本）。
中    華    民    國    99    年    10    月    21    日
                                         書記官  劉紀君

司法院資訊處製作；財團法人民間司法改革基金會備份。
